---
title: "Clase 2 - Tidyverse Parte 2"
output: 
  html_document:
    toc: true
    toc_float: true
    toc_collapsed: true
    toc_depth: 3
    #number_sections: true
    theme: lumen
---

```{r setup, include=FALSE}
knitr::opts_chunk$set(echo = TRUE)
```

```{r results = FALSE, warning = FALSE, message = FALSE}
# install.packages('tidyverse')
library(tidyverse)
library(openxlsx)
```

```{r }

base <- read.csv('https://raw.githubusercontent.com/pachedi/INTRO_R_CS/main/potenciar-trabajo-titulares-activos.csv', encoding = "UTF-8")

```


## Summarise
La función summarise() nos permite crear nuevas tablas con variables resumen tales como promedios, sumas, promedios ponderados etc.
```{r }

base %>% 
summarise(titulares_promedio = mean(titulares))

```
## Group by
La función group_by() nos permite dividir variables de manera agrupada y funciona muy bien junto con la función summarise(). Esta combinación permite crear nuevas tablas a partir de los datos originales. 
Veamos un ejemplo agrupando titulares por provincia.
```{r }

datos_provincias <- base %>% 
  mutate(periodo = ymd(periodo)) %>% 
  group_by(provincia, periodo) %>% 
  summarise(Cantidad_titulares = sum(titulares))

datos_provincias$mes <- months(as.Date(datos_provincias$periodo))


head(datos_provincias)

```
Como podemos ver, nos creó una tabla nueva, ordenada alfabéticamente.
Podemos utilizar arrange para que quede ordenada por cantidad de titulares.
```{r }

datos_provincias <- datos_provincias %>% 
  arrange(desc(Cantidad_titulares))
head(datos_provincias)


```
Vimos que existe un valor vacío '' en las filas. Vamos a quitarlo.
```{r }

datos_provincias <- datos_provincias %>% 
  filter(provincia != '')


```

## LEFT JOIN
Los joins se utilizan para unir bases de datos. Existen distintos tipos de joins pero el más utilizado es el "left_join". 
En este acosación lo utilizaremos para calcular los contagios c/100mil habitantes por provincia.
```{r }

contagios <- read.csv('https://raw.githubusercontent.com/pachedi/INTRO_R_CS/main/catorce_dias_contagios.csv')
contagios <- contagios %>% 
  select(-(1))

poblacion <- read.xlsx('https://github.com/pachedi/INTRO_R_CS/blob/main/poblacion_provincias.xlsx?raw=true')

```
Tenemos un problema (muy común). CABA está escrito de manera distinta: CABA vs Ciudad de Buenos Aires. Al hacer un join, es necesario que los valores sean LOS MISMOS. 
Para eso unificaremos esos valores ANTES de hacer el join.
```{r }

poblacion$provincias[1] = 'CABA'

base_unida <- poblacion %>% 
  left_join(., contagios, by = c('provincias'='residencia_provincia_nombre'))


base_unida
```
Ya tenemos la base unida, ahora podemos saber la cantidad de contagios cada 100 mill hab
```{r }
# Mejoremos los nombres de las columas para que sean más claros
base_unida <- base_unida %>% 
  rename(Cant_contagios = Total_14_dias)


base_unida <- base_unida  %>% 
  mutate(Contagios_100_hab = Cant_contagios/poblacion*100000) %>% 
  arrange(desc(Contagios_100_hab))

base_unida
```
## PIVOT WIDER / LONGER
Pivot wider y pivot longer sirven para transformar un data frame según nuestras necesidades.
Wider: nos permite cambiar valores a columnas.
```{r }

wider <- base_unida %>% 
  select(1,4) %>% 
  pivot_wider(names_from = 'provincias', values_from = 'Contagios_100_hab')

head(wider)
```

Pivot_longer() se utiliza para el proceso contrario, convertir columnas en filas
```{r }

longer <- wider %>% 
  pivot_longer(cols = 1:ncol(.), names_to = 'Provincias', values_to = 'X_100_Hab')

head(longer)
```
## TASAS DEL MERCADO LABORAL
Con todas estas funciones ahora estamos en condiciones de calcular las tasas del mercado laboral a partir de la base individual EPH
TASA DE OCUPACION
```{r }
# Cargamos la base del 1er trimestre de 2020

base_1t_2020 <- read.xlsx('https://github.com/pachedi/INTRO_R_CS/blob/main/usu_individual_T120.xlsx?raw=true')
base_1t_2020[1:5,1:10]

```
La tasa de ocupación se calcula obteniendo el cociente de la población total y la población empleada.
```{r }
Ocupados <- base_1t_2020 %>% 
  summarise(Total_poblacion = sum(PONDERA),
            Empleados = sum(PONDERA[ESTADO == 1]),
            Tasa_ocupacion = Empleados / Total_poblacion)

Ocupados
```
Tal como podemos ver, según la EPH, el 42% de la población está ocupada.
Probemos ahora de hacer el mismo calculo con la base EPH del 4 trimestre de 2020 para comparar las tasas entre el 1er y 4rto trimestre:
```{r }
base_4t_2020 <- read.xlsx('https://github.com/pachedi/INTRO_R_CS/blob/main/usu_individual_T420.xlsx?raw=true')

base_4t_2020[1:5,1:10]
```
Calculamos la tasa de empleo para el 4to trimestre:
```{r }
Ocupados_4t <- base_4t_2020 %>% 
  summarise(Total_poblacion = sum(PONDERA),
            Empleados = sum(PONDERA[ESTADO == 1]),
            Tasa_ocupacion = Empleados / Total_poblacion)

Ocupados_4t
```
## BIND ROWS
Tenemos los valores en objetos separados. Existe una función para apilar objetos llamada bind_rows. Es importante tener en cuenta que los objetos a apilar tienen que tener los *MISMOS NOMBRES* de columnas. De lo contrario se creará una nueva columna en el data frame nuevo apilado.
Probemos.
```{r }

ocupados_trimestral <- bind_rows(Ocupados, Ocupados_4t)

ocupados_trimestral

```
## TASAS DE ACTIVIDAD Y DESEMPLEO
Probemos entonces de agregar ahora a este código, las tasas de actividad y desempleo agrupando por sexo.
Algunas definiciones:
PEA (Población económicamente activa) = Ocupados + Desocupados
Tasa de actividad = PEA / Poblacion
Tasa de empleo = Ocupados / Poblacion
Tasa de desempleo = Desocupados / PEA
```{r }
# Podemos también filtrar la base por edad

tasas_mercado_laboral_1t <- base_1t_2020 %>% 
  filter(CH06 %in% 18:70) %>% 
  group_by(CH04) %>% 
  summarise(Poblacion = sum(PONDERA),
            Ocupados = sum(PONDERA[ESTADO == 1]),
            Desocupados = sum(PONDERA[ESTADO == 2]),
            PEA = Ocupados + Desocupados,
            Tasa_de_actividad = PEA / Poblacion,
            Tasa_de_empleo = Ocupados / Poblacion,
            Tasa_de_desempleo = Desocupados / PEA)

tasas_mercado_laboral_1t


```
Hagamos los mismos cálculos para la 4rto trimestre:
```{r }
tasas_mercado_laboral_4t <- base_4t_2020 %>% 
  filter(CH06 %in% 18:70) %>% 
  group_by(CH04) %>% 
  summarise(Poblacion = sum(PONDERA),
            Ocupados = sum(PONDERA[ESTADO == 1]),
            Desocupados = sum(PONDERA[ESTADO == 2]),
            PEA = Ocupados + Desocupados,
            Tasa_de_actividad = PEA / Poblacion,
            Tasa_de_empleo = Ocupados / Poblacion,
            Tasa_de_desempleo = Desocupados / PEA)

tasas_mercado_laboral_4t
```

Cambiemos el código de sexo por Varones/Mujeres y una columna que indique el trimestre.
```{r }

tasas_mercado_laboral_1t <- tasas_mercado_laboral_1t %>% 
  mutate(SEXO = case_when(CH04 == 1 ~'Varones',
                          CH04 == 2 ~ 'Mujeres'),
         Trimestre = 1) %>% 
  select(-(CH04)) 

tasas_mercado_laboral_4t <- tasas_mercado_laboral_4t %>% 
  mutate(SEXO = case_when(CH04 == 1 ~'Varones',
                          CH04 == 2 ~ 'Mujeres'),
         Trimestre = 4) %>% 
  select(-(CH04))
                                                
```
Apilemos las bases para comparar mejor.
```{r }

tasas_mercado_t_1y4 <-
  bind_rows(tasas_mercado_laboral_1t,tasas_mercado_laboral_4t)

tasas_mercado_t_1y4
                                                
```
