---
title: "Introducción a R"
subtitle: "Ejercicios clase 3"
output:
  html_document:
    toc: yes
  html_notebook:
    toc: yes
    toc_float: yes
---
## TAREA CLASE 3

```{r  warning = FALSE, message = FALSE, echo=TRUE}
library(tidyverse)
library(openxlsx)
library(lubridate)
```

1-Cargar la base de vacunación en CABA
URL : https://raw.githubusercontent.com/pachedi/INTRO_R_CS/main/vacunas_caba.csv
```{r, echo=T}
vacunas_caba <- read.csv('https://raw.githubusercontent.com/pachedi/INTRO_R_CS/main/vacunas_caba.csv')
head(vacunas_caba)
```

2-Reemplazar los valores NA de la columna DOSIS_3 por valor 0 (igual que la tarea anterior)
```{r, echo=T}

vacunas_caba$DOSIS_3[is.na(vacunas_caba$DOSIS_3)] <- 0

sum(is.na(vacunas_caba$DOSIS_3))

```

3- Crear una nueva variable llamada "TOTAL_VACUNAS" que sea la suma de DOSIS_1, DOSIS_2, DOSIS_3 (igual que en la tarea anterior)
```{r, echo=T}
vacunas_caba <- vacunas_caba %>% 
  mutate(TOTAL_VACUNAS = DOSIS_1+DOSIS_2+DOSIS_3)

head(vacunas_caba)
```

4-Obtener una variable resumen que indique la cantidad total de vacunas aplicadas agrupado por día
```{r, echo=T}
por_dia <- vacunas_caba %>% 
  group_by(FECHA_ADMINISTRACION) %>% 
  summarise(vacunas_por_dia = sum(TOTAL_VACUNAS)) %>% 
  arrange(FECHA_ADMINISTRACION)

head(por_dia)
```

5- Lo mismo que el punto anterior pero también agrupar por Genero
```{r, echo=T}
por_dia_g <- vacunas_caba %>% 
  group_by(FECHA_ADMINISTRACION, GENERO) %>% 
  summarise(vacunas_por_dia = sum(TOTAL_VACUNAS)) %>% 
  arrange(FECHA_ADMINISTRACION)

head(por_dia_g)
```
6- Crear una nueva tabla que exprese el total de primeras dosis aplicadas agrupado por rango etario
```{r, echo=T}
grupo_etario <- vacunas_caba %>% 
  group_by(GRUPO_ETARIO) %>% 
  summarise(total_1_dosis = sum(DOSIS_1))
head(grupo_etario)
```
7- Crear una tabla que exprese el total de 2das dosis aplicadas por año y mes
```{r, echo=T}

vacunas_caba$mes <-  months(as.Date(vacunas_caba$FECHA_ADMINISTRACION)) 
vacunas_caba$anio <-  year(as.Date(vacunas_caba$FECHA_ADMINISTRACION)) 

vacunas_mes <- vacunas_caba %>% 
  group_by(anio,mes) %>% 
  summarise(total = sum(DOSIS_2)) %>% 
  mutate( mes = factor(mes, levels = month.name) ) %>% 
  arrange(anio,mes)

vacunas_mes
  
```
8- Crear una tabla que exprese el total de vacunas aplicadas agrupada por marca de vacuna
```{r, echo=T}

marca <- vacunas_caba %>% 
  group_by(VACUNA) %>% 
  summarise(Total = sum(TOTAL_VACUNAS)) %>% 
  arrange(desc(Total))

marca
```