---
title: "Clase 6 Tarea Programación"
output:
  html_document:
    toc: true
    toc_float: true
    toc_collapsed: true
    toc_depth: 3
    #number_sections: true
    theme: lumen
---

```{r results = FALSE, warning = FALSE, message = FALSE}

library(tidyverse)

```

## 1-Crear una función que sume 20% de impuestos a un valor numérico.
```{r  }

impuestos <- function(valor){
  
  impuesto <- valor * 0.2
  resultado <-  impuesto + valor
  return(paste("El valor final con impuestos del producto es de", resultado, "Euros"))
  
}

impuestos(20)

```


## 2-Crear una función en la que se ingresa la edad y que responda si esa persona es mayor o menor.

```{r }

mayor_menor <- function(edad){
  
  if(is.numeric(edad)== T){
    
    if(edad <= 17 & edad >= 0){
    
      print("La persona es menor de edad")
    
    } else if(edad >= 18){
    
      print("La persona es mayor de edad")
    
    } else{print("Ingrese un valor numérico a partir de 0")}
    
  } else{"Ingrese un valor numérico a partir de 0"}
  
}


```

## 3-Crear un ciclo definido a partir de la siguiente tabla que imprima el nombre de la persona y su género.
```{r}

nombre <- c("Marta", "José" , "Mario", "Alberto", "Andrea")
genero <- c("M", "V", "V", "V", "M")
df <- data.frame(nombre, genero)

```


```{r }
for( i  in 1:nrow(df)){
  print(paste(df$nombre[i], "es", if(df$genero[i] =="V")
  {"Varón"} else if(df$genero[i] == "M"){
      "Mujer"}
    ))
}
```

## 4-Crear un ciclo indefinido que imprima todas las letras del abecedario (funcion letters()) excepto las letras j, m y que se corte en el 10mo loop.
Nota: Hay que combinar un while con un for y crear un contador.
```{r }

contador = 0

while(contador < 10){
  
  for(i in letters){
    
    if(i == "j" | i == "m"){
      
      next
      
    }else{print(i)}
    
  }
  
  contador = contador + 1
  print(contador)
}
  
  
  
```




